# 请问公司收到科技部 863 课题经费的会计处理？

提问人：wjqshf 时间：2010-07-12 15:43:14
请问公司收到科技部 863 课题经费的会计处理？

回答人：chenyiwei
《企业财务通则》（财政部令第 41 号）第二十条将企业收到的财政资金分为五大类：国家直接投资、资本注入；投资补助；贷款贴息、专项经费补助；政府转贷、偿还性资助；弥补亏损、救助损失或者其他用途的财政资金，并分别规定了不同的处理方法，其中规定“属于贷款贴息、专项经费补助的，作为企业收益处理”。根据财政部企业司编写的《企业财务通则解读》中的表述：“属于贷款贴息、专项经费补助的财政资金，如技术更新改造项目贷款贴息、中小企业发展专项资金、产业技术研究与开发资金、科技型中小企业技术创新基金、中小企业国际市场开拓资金等。这类资金一般是对企业特定经济活动支付的成本费用的补偿，因此，企业使用这类资金时，作为收益处理。企业在具体执行时，使用这类财政资金如果形成固定资产或者无形资产，应当作为递延收益，按照资产使用寿命分期确认；如果没有形成资产，则应当作为本期收益处理”。 我们理解， 863 计划作为科学研究项目，获得研究课题成果是其最主要的目的，研究过程中使用财政拨付的经费形成的固定资产仅仅是研究项目的“副产品”，如设备购置费等，并且此类经费需要严格控制。根据财教[2006]163号文件第二十八条规定，“专项经费形成的固定资产属国有资产，一般由课题承担单位进行管理和使用，国家有权调配用于相关科学研究开发。专项经费形成的知识产权等无形资产的管理，按照国家有关规定执行。专项经费形成的大型科学仪器设备、科学数据、自然科技资源等，按照国家有关规定开放共享，以减少重复浪费，提高资源利用效率。”因此，对经费的会计处理主要取决于课题成果的知识产权是否归被审计单位所有，而对这一点，财教[2006]163号文件并未作出直接规定，而是规定“专项经费形成的知识产权等无形资产的管理，按照国家有关规定执行”。因此，需要通过与企业和相关政府部门的沟通，明确专项经费形成的相关知识产权的权属。 对于专项经费所形成的固定资产，虽然界定为国有资产，但“一般由课题承担单位进行管理和使用”。根据《企业会计准则——基本准则》对“资产”这一会计要素的定义，“资产是指企业过去的交易或者事项形成的、由企业拥有或者控制的、预期会给企业带来经济利益的资源。......由企业拥有或者控制，是指企业享有某项资源的所有权，或者虽然不享有某项资源的所有权，但该资源能被企业所控制”。因此，专项经费所形成的固定资产在多大程度上可以确认为企业的资产，取决于企业预计可以在多大程度上控制相关的经济利益流入，例如是否预计该资产将经常被有权部门调配用于与本企业的活动无关的其他目的，以及被调用时能否获得合理补偿。 如果按照约定，研究成果的知识产权将归企业所有，且预计国家很可能不会行使将专项经费形成的固定资产调配使用的权力（例如，这些固定资产仅是一般的通用设备；或者高度专用化，仅有本企业可以使用），则基于实质重于形式的原则，仍可认为 863 项目专项拨款资金具有“无偿性”的特征，企业对于所收到的 863 项目专项拨款资金的会计处理，仍可依据《企业会计准则第 16 号——政府补助》及其应用指南执行。

回答人：chenyiwei
回复 报纸 釜山 的帖子按照目前的一般理解，以及证监会于 2007 年 2 月发布的 7 号披露规范问答的规定，IPO企业执行新准则的首次执行日应确定为 2007 年 1 月 1 日。据此，鉴于该笔 863 专项资金系于 2007 年内收到，故应按新准则规定进行处理。

回答人：chenyiwei
回复 tony868lamy 的帖子
此类情况，鉴于 38 号准则不要求在首次执行日对该项新旧会计政策的差异进行追溯调整，但按原制度确认的存货、生产成本等并不符合资产定义，可以考虑把新旧会计政策的差异在 2007 年度内一次性进行当期调整，调整金额计入 2007 年度的财务报表中，使调整后的报表符合新准则下的核算要求。

提问人：knight911 时间：2013-04-19 08:35:19
我们公司 2013 年也有 863 项目的下达，请问会计上怎么处理。是在管理费用-研发支出项列支吗？还是在别的地方列支转入研究开发费？收到的钱怎么入账？借：银行 贷：资本公积

回答人：chenyiwei
请参考前面的讨论，以及《计学撮要》第 237 ～ 239 页问答。 863 经费属于专项经费补助，不属于投资补助，因此在新的企业会计准则和财务通则下，都不应形成资本公积。

提问人：knight911 时间：2013-04-22 11:05:11
财教【 2011 】 434 号文中写的是 2.间接费用是指承担课题任务的单位在组织实施课题过程中发生的无法在直接费用中列支的相关费用。主要包括承担课题任务的单位为课题研究提供的现有仪器设备及房屋，水、电、气、暖消耗，有关管理费用的补助支出，以及绩效支出等。其中绩效支出是指承担课题任务的单位为提高科研工作绩效安排的相关支出。请问绩效支出怎么列支，需要在人工成本中过吗？还是直接进。 1,.我收到款项 借：银行存款 贷：专项应付款 2 ，我形成费用 借：差旅费-研究开发-管理费用 贷：银行存款后期核销专项应付款 借：专项应付款 贷：差旅费-研究开发-管理费用
疑问：等于我研发支出没有列支东西
3.我购买的资产用于研发 借：固定资产 贷：银行存款
后期核销专项应付款 借：专项应付款 贷：折旧费用？？（疑问，我资产折旧一次折完？）
上述 2 个疑问怎么理解？

回答人：chenyiwei
863 是专项经费补助，最终应计入损益。不能直接用专项应付款冲减相关支出，而是在相关支出计入损益时从专项应付款中转出对应金额到营业外收入。对应支出的会计处理与假设无补助的情况下相同。

提问人：knight911 时间：2013-04-23 15:56:15
会计分录是什么？请问？

回答人：chenyiwei
请参照准则讲解第十七章“政府补助”的相关规定处理，收到时可以计入专项应付款或者递延收益。

提问人：栖期 时间：2016-10-21 12:38:55
我跟领导说 863 经费肯定最终要确认到营业外收入，你用经费采购的设备也是按咱的设备折旧年限 5 年去折旧，接这种项目买设备肯定在未来 5 年影响利润数字。他非不信呢，说他以前单位（某大型科研单位，但是企业）这种钱买的设备没折旧。我查资料查了一圈就查到“专项应付款”核算不影响，但是专项应付款和政府补助的区别我也查了都说是看这钱是不是国家无偿给的、权益性投入。这肯定不要分红啊，但是你怎么判断通过一个项目要不要分红，我们是国企，国家每年都分红啊。你投入我这科研了，我因为这个收入增加了，国家分红就多了呀。从这理解又是权益性的。国家已经100%股权了，用专项应付款核算也是进资本公积，没改变股本啊，又不是权益性的。我就想知道这种国家科研经费买设备，折旧会不会影响利润？我觉得领导担心是多余的啊，如果经费用于未来有购买资产的，就是跟资产折旧年限一样分年确认收入啊。收入和折旧抵消的对利润表没影响。但是企业折旧 5 年项目可能 2 年结题了.这种对外来的补贴，又有费用的又有购置固定资产的，可以分开递延到营业外收入吗？比如 2 年内花在费用上 80 万，那 80 万在两年内递延到营业外收入； 20 万买设备了， 20 万在 5 年内递延到营业外收入，这样做对吗？

回答人：chenyiwei
即使是国企， 863 经费也是作为政府补助而不是资本性投入核算的。其中用于购置资产的补贴，应在相应资产的折旧或摊销年限内摊销，计入各年度的营业外收入。

提问人：e987526 时间：2017-03-30 18:01:14
拟ipo企业的 863 项目收到的补助确认为非经常性损益，那么执行该项目过程中发生的费用是否也要相应反应到非经常性损益里面？

回答人：chenyiwei
不作为非经常性损益。这种不对称处理的目的是避免企业盈利对政府补助依赖过大。